【裁判字號】    99,交聲,646
【裁判日期】    991029
【裁判案由】    聲明異議
【裁判全文】
臺灣臺南地方法院交通事件裁定         99年度交聲字第646號
原處分機關  交通部公路總局嘉義區監理所臺南監理站
異  議  人
即受處分人  甲○○
上列異議人即受處分人因違反道路交通管理處罰條例案件，對於
交通部公路總局嘉義區監理所臺南監理站於民國95年 5月2 日所
為處分（處分案號：嘉監南字第裁74-ZH0000000號），聲明異議
，本院裁定如下：
    主  文
異議駁回。
    理  由
一、原處分意旨略以：異議人即受處分人甲○○（下稱異議人）
    其所有車牌號碼S3-5952 號自用一般小客車，於民國90年7
    月16日10時31分許，經人駕駛行經速限100 公里之國道三號
    高速公路北向358 公里路段時，經測時速116 公里，超速16
    公里，經測速照相後由內政部警政署國道公路警察局第八警
    察隊善化分隊員警逕行製單舉發，嗣經原處分機關即交通部
    公路總局嘉義區監理所臺南監理站以其違規事證明確，依照
    道路交通管理處罰條例第33條第1 項第1 款及違反道路交通
    管理事件統一裁罰基準表相關內容之規定，裁處異議人罰鍰
    新臺幣（下同）6,000 元，罰鍰限於95年6 月1 日前繳納，
    自95年6 月2 日起加倍罰鍰為12,000元等處分。
二、本件聲明異議意旨略以：異議人欲前往繳納罰緩，惟因規定
    加倍罰鍰須於95年6 月16日前繳納，逾期不繳者依法移送強
    制執行罰鍰12,000元，故異議人尚未收到信件，也未收到郵
    局招領單，不知有此信件送件，為此就加倍罰鍰部分聲明異
    議等語。
三、按受處分人，不服主管機關依據道路交通管理處罰條例所為
    之處罰，得於接到裁決書之翌日起20日內，向管轄地方法院
    聲明異議；又依上開規定聲明異議之期間，自裁決送達之翌
    日起算，並得依法扣除在途期間；另交通法庭認聲明異議不
    合法律上之程式或其異議權已經喪失者，應以裁定駁回之，
    道路交通管理處罰條例第87條第1 項、道路交通案件處理辦
    法第12條、第18條前段分別定有明文。再按處理違反道路交
    通管理事件，有關文書送達之程序，依行政程序法之規定，
    違反道路交通管理事件統一裁罰基準及處理細則第5 條定有
    明文。而依行政程序法第68條第1 項、第74條第1 項、第2
    項規定：送達由行政機關自行或交由郵政機關送達；送達不
    能依前2 條規定為之者，得將文書寄存送達地之地方自治或
    警察機關，並作送達通知書兩份，一份黏貼於應受送達人住
    居所、事務所、營業所或其就業處所門首，另一份交由鄰居
    轉交或置於該送達處所信箱或其他適當位置，以為送達；前
    項情形，由郵政機關為送達者，得將文書寄存於送達地之郵
    政機關。至於受送達人實際於何時受領該送達文書，均與合
    法送達之效力不生影響。再前開所稱「住居所」係民法上概
    念（即民法第20條至第24條所規定），指當事人依一定事實
    ，足認以久住之意思，住於一定之地域者，即為設定其住所
    於該地；所謂「一定事實」，包括戶籍登記、居住情形等，
    尤以戶籍登記資料為主要依據，但不以登記為要件。而戶籍
    法所為之戶籍住址之登記（戶籍法第1 條參照），採形式主
    義，未登記不發生戶籍法上效力。戶籍登記之住址（即戶籍
    所地址），則為戶籍管轄區內之處所，主要發生選舉、兵役
    、教育等公法上效力，與住居所為民法上法律行為的準據，
    發生各種民事上的效力，二者規範意旨不同。實務上戶籍法
    上的住址與民法上的住居所，絕大多數情形雖為同一處所，
    但並非當然同一，然不論法院或行政機關在調查「住所」時
    ，通常均以戶籍登記的住址為認定標準。
四、經查，異議人就交通部公路總局嘉義區監理所臺南監理站95
    年5 月2 日所為之裁決處分（處分案號：嘉監南字第裁74-Z
    H0000000號）聲明異議，惟上開裁決書已按異議人之戶籍住
    所「臺南市○○區○○路一段61巷36號5 樓」掛號郵寄，然
    因不獲會晤異議人，亦無法付與有辨別事理能力之同居人、
    受僱人或應送達處所之接收郵件人員，遂於95年5 月5 日寄
    存於送達地之郵政機關即西門郵局，並作送達通知書2 份，
    1 份黏貼於異議人上址門首，另1 份置於該送達處所信箱或
    其他適當位置，以為送達等情，有原處分機關送達證書1 紙
    在卷可稽。另經本院查核異議人戶籍資料結果，異議人於95
    年5 月5 日確係設籍於「臺南市○○區○○路一段61巷36號
    5 樓」，經核與上開裁決書所載寄件地址相符，此有臺南市
    東區戶政事務所99年7 月9 日南市東戶三字第09900042350
    號函1 份在卷可憑，足見異議人之住所於上開裁決書送達之
    時仍設於上開地址，並未變更，揆諸前揭說明，上開裁決書
    業已於95年5 月5 日合法送達於異議人。茲異議人竟遲至於
    99年5 月31日始具狀提出聲明異議，有聲明異議狀上所蓋之
    本院收文章戳附卷可憑，是異議人顯已逾越聲明異議之20日
    不變期間，其聲明異議不合法律上程式，且無從補正，應予
    駁回。
五、據上論斷，應依道路交通管理處罰條例第87條第2 項、道路
    交通案件處理辦法第18條前段，裁定如主文。
中    華    民    國    99    年    10    月    29    日
                      交通法庭  法  官  鄭燕璘
以上正本證明與原本無異。
如不服本裁定，應於送達後5日內，向本院提出抗告狀。（應附
繕本）
                                書記官  蔡明峰
中    華    民    國    99    年    10    月    29    日

司法院資訊處製作；財團法人民間司法改革基金會備份。
